【裁判字號】    91,竹小,330
【裁判日期】    920129
【裁判案由】    損害賠償
【裁判全文】
臺灣新竹地方法院民事判決  九十一年度竹小字第三三○號
    原      告  乙○○
    被      告  甲○○
右當事人間損害賠償事件，本院判決如左：
    主    文
被告應給付原告新台幣壹萬零伍佰玖拾元。
原告其餘之訴駁回。
訴訟費用新台幣伍佰伍拾玖元由被告負擔二分之一；餘由原告負擔。
本判決第一項得假執行。
    理由要領
一、原告起訴主張被告於民國九十一年三月十七日十八時三十分許，駕駛ＪＸ─三五
    七五號自小客車，在新竹市○○路往林森路方向交叉口，因疏於注意車前狀況，
    於原告駕駛車號６Ｐ─００八二號自小客車（下稱系爭車輛）左轉彎半車身時，
    撞擊原告所有車輛，造成系爭車輛毀損，原告因而支出修理費計新台幣（下同）
    二萬一千九百二十元，為此提起本訴等情；被告則以其當時係直行，原告任意左
    轉彎，且肇事地點是五岔路口，其方向之燈號為綠燈，其已越過中華路中心線時
    ，原告由巷口逆向行駛，由中華路南下車道上向北行駛，遭原告撞擊其車左前方
    車頭，本件車禍係原告逆向行駛所致等語資為抗辯。
二、按因故意或過失不法侵害他人之權利者，負損害賠償責任，且不法毀損他人之物
    者，應向被害人賠償其物因毀損所減少之價額，民法第一百八十四條、第一百九
    十六條分別定有明文。查原告主張被告於九十一年三月十七日十八時三十分許，
    駕車行經新竹市○○路往林森路交叉路口，與原告所駕系爭車輛發生碰撞，致系
    爭車輛受損之事實，業據其提出統一發票一份、估價單一份、簽收單一份、行車
    執照影本一份等為證，並有新竹市警察局第一分局函附道路交通事故調查報告表
    、談話紀錄表及現場照片七幀在卷可稽，被告對於車禍之發生雖不爭執，惟辯稱
    ：其當時係直行，原告任意左轉彎，且肇事地點是五岔路口，其方向之燈號為綠
    燈，其已越過中華路中心線時，原告由巷口逆向行駛，由中華路南下車道上向北
    行駛，遭原告撞擊其車左前方車頭，本件車禍係原告逆向行駛所致等語，然此為
    原告所否認。按汽車行駛至交叉路口，其行進、轉彎，應遵守燈光號誌或交通警
    察之指示，又汽車行駛時，駕駛人應注意車前狀況，並隨時採取必要之安全措施
    ，道路交通安全規則第一百零二條第一項第一款、第九十四條第三項分別定有明
    文；查本件原告於肇事當時陳稱：其駕駛車輛由中華路三段一一０巷行駛左轉中
    華路往北行駛，車輛右側車身前後車門與由振興路往林森路行駛之被告車輛左前
    車頭擦撞等語，被告於肇事當時陳稱：其駕駛車輛由振興路往林森路直行，左前
    車頭與由中華路三段一一０巷左轉中華路往北行駛之原告車輛右側前後車門擦撞
    等語，有上開新竹市警察局第一分局函附道路交通事故談話紀錄表在卷可稽；再
    依警繪現場圖及現場照片所示，肇事地點為新竹市○○路與中華路五岔路口，行
    車管制號誌正常運作，原告係沿中華路三段一一０巷左轉彎行駛至肇事五岔路口
    ，被告則係沿振興路右轉彎行駛至肇事五岔路口，二車於五岔路口中心處發生擦
    撞，而原告所有系爭車輛係右側前後車門受損，被告車輛則係左前車頭受損，有
    車輛照片、估價單附卷可稽及第一分局函送之照片可參。觀之兩車之車損情形，
    及原告係自中華路一一０巷左轉彎進入肇事五岔路口，被告係自振興路右轉彎進
    入肇事五岔路口之駕駛行為，足見兩車應係幾乎同時到達肇事路口而發生擦撞，
    且兩造均有轉彎進入五岔路口未注意車前狀況之疏失。被告雖辯稱其係直行等語
    ，然被告係自振興路進入肇事地點之五岔路口，欲往林森路行駛，其自振興路進
    入該五岔路口時，自屬右轉進入該五岔路口，而非直行進入，蓋被告車輛自振興
    路駛出時若係直行，而未有右轉之動作，被告車輛將無法進入該五岔路口，並無
    法往林森路方向行駛，此觀之警繪現場圖及被告所繪現場圖即可得知，是被告必
    先右轉彎進入肇事之五岔路口後，始有直行至林森路之可能，被告辯稱其係自振
    興路直行欲往林森路方向等語，尚不足採。再被告另稱：本件肇事係因原告逆向
    行駛所致云云，然原告係自中華路一一０巷左轉進入肇事之五岔路口後，欲往中
    華路北上行駛，即原告係駕車進入該五岔路口，並非於中華路南下車道上逆向北
    上行駛，且原告係遵守號誌進入該五岔路口，自無被告所稱逆向行駛之情事，且
    本件肇事之五岔路口為有行車管制號誌之交叉路口，並非無號誌之交叉路口，自
    亦無被告所言道路交通安全規則第一百零二條第一項第二款適用之問題。綜觀上
    情，比對兩車之車損情形、行駛方向、肇事地點為五岔路口及其他現場情形等實
    際情形，認應係兩車於轉彎進入該五岔路口時，均未注意車前狀況致發生碰撞。
    台灣省行車事故鑑定委員會及台灣省竹苗區行車事故鑑定委員會亦認兩造駕駛自
    小客車均行經五岔路口轉彎時未注意車前狀況，同為肇事原因，有該鑑定報告書
    在卷可憑。是被告自振興路右轉進入五岔路口時，應注意車前狀況，並隨時採取
    必要之安全措施而未注意，原告亦疏未注意車前狀況，致發生本件車禍，被告就
    此車禍之發生自有過失，應堪認定，且其過失行為與原告車輛受損害間，有相當
    因果關係，被告自應負侵權行為損害賠償之責任。再，本院斟酌上述兩造過失程
    度輕重之結果，認原告行經肇事五岔路口未注意車前狀況，以致未能採取必要之
    安全措施，就本件車禍之發生亦有肇事原因，應負百分之五十之責任。
三、原告請求賠償之金額，茲核列如左：
（一）原告主張系爭車輛因本件事故支出之修復費用為二萬一千九百二十元之事實，
      業據其提出估價單、統一發票、簽收單等為證，經核屬實，被告對於上開單據
      之真正亦不爭執，僅稱：原告車輛關於後保桿、後保飾條、右後葉、右後門等
      項目之修復費用不同意等語，然查，原告所有系爭車輛確因本件車禍受有右側
      前後車門之毀損，有照片可稽，原告所為修復費用之請求，並無非本件車禍所
      受損害之項目，被告所辯尚不足採，尚堪信原告之主張為真實，是關於原告請
      求之修車工資一萬三千九百部分（包括鈑金、烤漆），應全部准許。
（二）按物被毀損時，被害人除得依民法第一百九十六條請求賠償外，並不排除民法
      第二百十三條至第二百十五條之適用。依民法第一百九十六條請求賠償物被毀
      損所減少之價額，得以修復費用為估定之標準，但以必要者為限（例如︰修理
      材料以新品換舊品，應予折舊），此有最高法院七十七年度第九次民事庭會議
      決議可資參照。本件原告請求之修理費中，關於修車零件費用八千零二十元部
      分，因系爭車輛為九十一年一月九日領照使用，有原告提出之行車執照影本一
      件附卷足參，至本件車禍發生時（九十一年三月十七日），系爭車輛使用期間
      有二個月又八天（依固定資產提列折舊採用定率遞減法者，以一年為計算單位
      ，其使用期間未滿一年者，按實際使用之月數相當於全年之比例計算之，不滿
      一月者，以月計），依前揭說明，自應折舊，即原告以新品取代舊品間之差價
      應予扣除，本院依行政院公布之固定資產耐用年數表及固定資產折舊率表，自
      小客車之耐用年數為五年，採定率遞減法計算其折舊，每年折舊千分之三六九
      ，上開零件之折舊額為七百四十元（其計算方式為︰8020×0.369x  3/12=740
      ，元以下四捨五入），是原告得請求之零件修理費為七千二百八十元。
（三）綜上，原告因此所受損害合計二萬一千一百八十元。惟按損失之發生或擴大，
      被害人與有過失者，法院得減輕或免除之，民法第二百一十七條第一項定有明
      文，查兩造對損害之發生均有過失，被告應負百分之五十之過失責任，已如前
      述，因此被告所負損害賠償金額應依比例減輕為一萬零五百九十元。
四、從而，原告依侵權行為之法律關係請求被告賠償一萬零五百九十元，洵屬正當，
    應予准許，逾越上開金額部分，即無理由，應予駁回。
五、本件係小額訴訟程序，就被告敗訴判決部分，爰依職權宣告假執行。
中      華      民      國    九十二    年      一      月    二十九    日
                                  臺灣新竹地方法院新竹簡易庭
~B法      官  林南薰
右為正本係照原本作成。
如對本判決上訴，非以違背法令為理由，不得為之，且須於判決送達後二十日內向本
院提出上訴狀（須按他造當事人之人數附繕本）。
~B法院書記官  林淑瑜
中      華      民      國    九十二    年      一      月    二十九    日


司法院資訊處製作；財團法人民間司法改革基金會備份。
